【裁判字號】    97,聲再,33
【裁判日期】    970918
【裁判案由】    聲請再審
【裁判全文】
臺灣臺中地方法院刑事裁定              97年度聲再字第33號
聲  請  人  甲○○
即  被  告
上列聲請人因毒品危害防制條例案件，對於本院民國97年5月27
日97年度訴字第1716號確定判決，聲請再審，本院裁定如下：
    主    文
再審之聲請駁回。
    理    由
一、本件聲請再審意旨略以：聲請人即被告（下稱被告）甲○○
    於97年初主動至中國醫藥大學附設醫院申請美沙酮替代療法
    以戒治毒癮，未料院方將被告資料轉告警方，致警方於被告
    就醫後未久即前往被告租屋處搜查，惟並未查獲任何毒品，
    僅有未丟棄之針頭1支，而被告剛戒治毒癮，驗尿呈陽性反
    應，即為檢察官起訴而遭判刑確定；然被告亦得悉其他吸毒
    累犯亦有因檢方為緩起訴處分而接受替代療法之情事，為何
    被告主動前往醫院戒毒，因醫院呈報資料而遭警方查獲，卻
    需服刑，顯屬不公。復提出檢方令為替代療法之緩起訴處分
    書2份及嘉義市毒品危害防制中心轉介單2紙以茲證明，懇請
    鈞上審酌前情，請准再開審判程序云云。
二、按刑事訴訟法第420條第1項第6款所謂發見確實之新證據，
    係指該證據於事實審法院判決前已經存在，為法院、當事人
    所不知，不及調查斟酌，至其後始行發見，且就證據本身形
    式上觀察，固不以絕對不須經過調查程序為條件，但必須顯
    然可認為足以動搖原有罪確定判決，而為受判決人無罪、免
    訴、免刑或輕於原判決所認罪名之判決者為限。故受理聲請
    再審之最後事實審法院，應就聲請再審理由之所謂「新證據
    」，是否具備事實審判決前已經存在，為法院、當事人所不
    知，事後方行發見之「嶄新性」，及顯然可認足以動搖原有
    罪確定判決，應為無罪、免訴、免刑或輕於原判決罪名之「
    顯然性」二要件，加以審查，為判斷應否准予開始再審之準
    據（最高法院93年度台抗字第98號判決要旨可資參照）。另
    按刑事訴訟法第420條第1項第6款所謂發見之新證據，係指
    事實審法院於判決前因未經發現，不及調查斟酌，至其後始
    行發現者而言，若判決前已經當事人提出或聲請調查之證據
    ，經原法院捨棄不採者，即非該條款所謂發見之新證據，不
    得據為聲請再審之原因。又該條款所稱之確實新證據，亦係
    指該項證據之本體在客觀上可認為真實，不須經調查，即足
    以動搖原判決，使受判決人受有利之裁判者而言，如果證據
    之真偽尚待調查，即與確實證據之意義不符，自不能據為再
    審之理由（最高法院85年度臺抗字第341號判決要旨可資參
    照）。
三、經查，原審依據被告甲○○之自白、扣得其所有供施用第一
    級毒品海洛因之注射針筒1支及尿液檢驗報告，而認定被告
    有於97年1月30日17時30分許為警查獲採尿往前回溯96小時
    內，在其位於臺中市○○區○路58巷11弄36號63樓之31居住
    處，以將海洛因摻水以針筒注射血管之方式，施用第一級毒
    品海洛因1次等情，有本院97年度訴字第1716號刑事判決在
    卷可稽。而聲請人提出之新證據之嘉義市毒品危害防制中心
    轉介單2紙，僅能證明被告在被警方查獲前，曾向醫療機構
    請求治療戒除毒癮，既不足證明被告在警方查獲採尿前回溯
    96小時內並無吸食第一級毒品海洛因之事實。聲請人再主張
    本件係醫院將被告資料轉告警方云云，惟此部分並無任何證
    據可資佐證，再此部分縱係醫院將資料轉告警方，亦不足為
    任何有利被告之認定，況被告此部分空言指摘，並無提出任
    何確實之新證據，自不得以之聲請再審。至於其另行提出之
    緩起訴處分書2份，亦僅能證明該緩起訴處分之被告經檢察
    官認定有適用替代療法之情事，而本件被告因吸食第一級毒
    品海洛因經檢察官依法起訴，而未為緩起訴處分，惟檢察官
    依偵查結果依法決定起訴與否係其法定職權，若參與偵查或
    起訴之檢察官，無因該案件犯職務上之罪已經證明，或因該
    案件違法失職已受懲戒處分，足以影響原判決，而有刑事訴
    訟法第420條第1項第6款之再審事由，則檢察官依偵查結果
    依法決定起訴與否，尚非職司審判事務之法院所能置喙，是
    被告所提出之證據資料，顯然不符客觀上可認為真實，不須
    經調查，即足以動搖原判決，使受判決人受有利之裁判之要
    件，則其既與確實證據之意義不符，自不能據為再審之理由
    。
四、綜上所述，可知被告所舉之聲請再審理由，核與上揭刑事訴
    訟法規定之得聲請再審事由不合甚明，本件聲請再審，為無
    理由，應予駁回。
據上論斷，應依刑事訴訟法第434條第1項，裁定如主文。
中    華    民    國    97    年    9     月    18    日
                  刑事第十庭    審判長法  官  黃家慧
                                      法  官  黃賢婷
                                      法  官  黃炫中
以上正本證明與原本無異。
如不服本裁定，應於送達後5日內，向本院提出抗告狀。
                                      書記官  陳靖騰
中    華    民    國    97    年    9     月    18    日


司法院資訊處製作；財團法人民間司法改革基金會備份。
